臺灣臺北地方法院民事判決　　　　　　 99年度簡上字第685號
上　訴　人　郭存智原名：郭頌.
被上訴人　　臺北富邦商業銀行股份有限公司
法定代理人　韓蔚廷
訴訟代理人　孫幼倩
　　　　　　許榮宏
上列當事人間清償債務事件，上訴人對於中華民國99年10月19日
臺灣臺北地方法院臺北簡易庭99年度北簡字第10844號第一審判
決提起上訴，本院判決如下：
    主      文
上訴駁回。
第二審訴訟費用由上訴人負擔。
    事實及理由
一被上訴人主張：上訴人於民國91年7月21日與被上訴人訂立信
  用卡使用契約，依約上訴人得持信用卡向特約商店記帳消費及
  向被上訴人預借現金，並依約定條款第14條之約定，就使用信
  用卡所生帳款，於當期繳款截止日前向被上訴人全部繳清或以
  循環信用方式繳付最低應繳金額，未清償之餘額應自各筆帳款
  入帳日起按年利率19.69%計付利息，如未依約清償，喪失循環
  信用之期限利益，應就餘額全數清償。詎上訴人使用信用卡記
  帳消費及預借現金後，未依約清償，迄95年8月間尚欠帳款新
  臺幣（下同）252,017元及利息、違約金共計288,719元等情，
  依信用卡使用契約關係，求為判命上訴人給付被上訴人288,
  719元及其中252,017元自95年9月30日起至清償日止按年利率
  19.69%計付利息之判決。
二上訴人則辯稱：上訴人因被上訴人遊說而申請信用卡後，自91
  年起至95年初信用良好，惟於95年中因上訴人任職並持有股份
  之永邦亞太股份有限公司結束營業而失去經濟能力。三立電視
  臺曾報導臺灣臺中地方法院以債權銀行貪圖利息，明知債務人
  無償債能力而濫發信用卡為由，判決認債務人毋須償還債務，
  堪為判例。又上訴人使用信用卡記帳消費部分已清償，另以信
  用卡預借現金部分占被上訴人請求金額95%以上，被上訴人竟
  以信用卡利率收取年利率20%之利息，且監察院曾因銀行貪圖
  高利而濫發信用卡並預借現金給債務人，予以彈劾，故被上訴
  人以信用卡預借現金給上訴人，事屬違法，其請求於法無據，
  上訴人亦無力清償等語。
三原判決命上訴人給付被上訴人288,719元及其中252,017元自95
  年9月30日起至清償日止按年利率19.69%計算之利息，上訴人
  提起上訴，聲明求為廢棄原判決，並駁回被上訴人在第一審之
  訴之判決，被上訴人則聲明請求駁回上訴。
四本院之判斷：
  (一)被上訴人主張：上訴人於91年7月21日與被上訴人訂立信用
    卡使用契約，嗣持信用卡向特約商店記帳消費及向被上訴人
    預借現金，迄95年8月間尚欠帳款252,017元及利息、違約金
    共計288,719元等情，業據提出信用卡申請書、約定條款、
    信用卡客戶滯納消費款明細資料、信用卡客戶滯納利息款明
    細資料、信用卡消費明細及帳單為證，上訴人亦不爭執上開
    證據資料之真正，並稱曾收到帳單等語（參見原法院卷第14
    頁之99年8月3日言詞辯論筆錄、第24、25頁之99年9月7日言
    詞辯論筆錄、第67頁之99年10月12日言詞辯論筆錄），故被
    上訴人之主張並非無據。
  (二)上訴人雖辯稱記帳消費之帳款已清償，然未據舉證，且依被
    上訴人所提信用卡消費明細及帳單之記載，可知：上訴人於
    最後繳款日即95年3月9日之前，曾於95年1月間在康華大飯
    店股份有限公司、復興航空運輸股份有限公司、立榮航空股
    份有限公司分別記帳消費792元、1,115元、1,160元，並於
    95年1月10日、95年2月8日在被上訴人建國分行先後預借現
    金10萬元、15萬元，連同預借現金手續費3,600元、5,350元
    及前期未繳之記帳消費餘額86元，帳款共計262,017元，扣
    除上訴人於95年3月9日繳納之1萬元後，尚有帳款252,017元
    未清償等情。再依約定條款第14條第2項「甲方（按即上訴
    人）所為之給付，不足清償全部債務時，依費用、違約金、
    利息、本金先後抵充之」之約定，將上訴人於95年3月9日繳
    納之1萬元抵充預借現金手續費及部分帳款後，顯然上訴人
    尚有部分記帳消費之帳款未據清償，所辯自不足採。
  (三)上訴人又辯稱：三立電視臺曾報導臺灣臺中地方法院以債權
    銀行貪圖利息，明知債務人無償債能力而濫發信用卡為由，
    判決認債務人毋須償還債務，堪為判例等語，惟上訴人所稱
    另案判決縱然屬實，顯非最高法院之判例，尚難援用。且上
    訴人於91年7月21日申請辦理信用卡時，在申請書職業資料
    欄填載：永邦亞太股份有限公司股東、職稱總經理、現職年
    薪60萬元、年資3年等情，上訴人並未主張所填載之內容不
    實，則被上訴人審核其信用能力後發給信用卡，難認有明知
    上訴人無償還能力而濫發信用卡之情形。何況，依上訴人所
    陳：其自91年起至95年初信用良好，惟於95年中因所任職並
    持有股份之永邦亞太股份有限公司結束營業而失去經濟能力
    等情，亦可見上訴人領用信用卡時信用良好。故上訴人以被
    上訴人明知上訴人無償債能力而濫發信用卡為由，辯稱其毋
    須清償本件債務等語，難認有據。
  (四)上訴人另辯稱：監察院曾因銀行貪圖高利而濫發信用卡並預
    借現金給債務人，予以彈劾，故被上訴人以信用卡預借現金
    給上訴人，事屬違法，其請求按信用卡利率收取年利率20%
    之利息，亦於法無據等語。查本件被上訴人並無濫發信用卡
    情事，已如前述，且兩造約定上訴人得以信用卡預借現金，
    屬於成立消費借貸契約之方式，難認違反何項強制或禁止規
    定。再依約定條款第10條「…預借金額於當期繳期限截止日
    前如未全部清償，乙方（按指被上訴人）得就未清償部分依
    第14條約定計收循環信用利息…」及第14條第3項「甲方（
    按指上訴人）持卡期間，得以循環信用方式彈性繳款，…乙
    方得向甲方收取自各筆帳款入帳日起按年息19.69%逐日計算
    之利息…」等約定（參見本院卷第16頁），被上訴人主張依
    約請求上訴人就預借現金部分按年息19.69%計付利息，並非
    無據，且上開約定之利息未逾民法第205條規定之週年利率
    20%，難認被上訴人不得請求上訴人給付。故上訴人所辯並
    無理由。
五綜上所述，被上訴人依信用卡使用契約關係，請求上訴人給付
  288,719元及其中252,017元自95年9月30日起至清償日止按年
  利率19.69%計算之利息，為有理由，應予准許。原審判命上訴
  人如數給付，並依職權為假執行及免假執行之宣告，均無不合
  。上訴意旨指摘原判決不當，求予廢棄改判，為無理由，應予
  駁回。
六本件事證已臻明確，兩造其餘攻擊防禦方法及所提證據，核與
  本件判決結果不生影響，爰不另一一論述，併予敘明。
七據上論結，本件上訴為無理由。依民事訴訟法第436條之1第3
  項、第449條第1項、第78條，判決如主文。
中    華    民    國    100    年    1    月    26    日
                  民事第二庭
                        審判長法官  張松鈞
                              法官  陳杰正
                              法官  林玲玉
以上正本係照原本作成。
本判決不得上訴。
中    華    民    國    100    年    1    月    26    日
                            書記官  劉碧輝